【裁判字號】    98,交抗,2340
【裁判日期】    981013
【裁判案由】    違反道路交通管理處罰條例
【裁判全文】
臺灣高等法院交通事件裁定           98年度交抗字第2340號
抗  告  人
即受處分人  甲○○
                    國民
上列抗告人因違反道路交通管理處罰條例案件，不服臺灣板橋地
方法院，中華民國98年9月4日所為裁定（98年度交聲字第 952號
），提起抗告，本院裁定如下：
    主  文
抗告駁回。
    理  由
一、按汽車駕駛人，行經有燈光號誌管制之交岔路口闖紅燈者，
    處新臺幣1,800元以上5,400元以下罰鍰，道路交通管理處罰
    條例第53條第 1項定有明文；至該項所稱闖紅燈，係指車輛
    面對圓形紅燈時，仍逕予穿越路口至銜接路段，不論左轉、
    直行或迴轉，均屬闖紅燈之行為。又汽車駕駛人違反本條例
    第53條規定者，除依原條款處罰鍰外，並記違規點數 3點之
    處分，同條例第63條第1項第3款亦定有明文。
二、原處分意旨略以：抗告人即受處分人甲○○騎乘其所有之車
    號MDB-463號重型機車，於民國98年1月22日10時15分許，在
    臺北縣土城市○○路○段293巷前，因「駕車行經有燈光號誌
    管制之交岔路口闖紅燈」之違規行為，經警當場以臺北縣政
    府警察局98年1月22日北縣警交大字第C00000000號舉發違反
    道路交通管理事件通知單舉發，再經原處分機關於98年 3月
    26日依道路交通管理處罰條例第53條第 1項之規定，裁處罰
    鍰新臺幣（下同）1,800元，並依同條例第63條第 1項第3款
    之規定，記違規點數3點等語。
三、抗告意旨略以：舉發員警業已承認案發當日係於 150公尺外
    之對向車道看見伊有闖紅燈之違規行為，惟案發地點為土城
    至三峽主要幹道，車流量非常大，且上揭293巷為僅5公尺窄
    之巷口，舉發之員警又在 150公尺外之對向車道，極有可能
    發生誤認之情形。況證人於原法院訊問時，證稱：「異議人
    （指抗告人）第一時間是說前面哪裡有紅燈，我請他轉頭看
     293巷前，確實有一個紅燈，並不是閃光黃燈，他看了以後
    說他每天上班都從該處經過，怎麼可能不知道那裡有紅燈．
    ．．」，然該路段非伊上班路段，伊不可能回稱每天上班都
    會經過，益證舉發之員警係記錯人，惟原院僅依舉發員警之
    證詞，為不利伊之認定，卻又不令伊就證人錯誤之證詞有其
    他陳述之機會，顯有未合云云。
四、經查：
  (一)按警員之舉發交通違規，是道路交通管理處罰條例所規定之
    職權行使，該職權行使有立法機關之授權。而違規行為之取
    締，若屬瞬間發生之行為，通常多委由當場執行取締違規公
    務員之認識與判斷，必須為立即之取締作為，此為達成維持
    交通秩序目的所必要，且依道路交通管理處罰條例之規定，
    此種立即性之舉發違規，多依警員之認知、判斷已足，並無
    必須另有其他積極佐證，如其他目擊證人或必須拍攝照片等
    ，始構成處分要件之規定。此係因執行職務之公務員，通常
    多具有一定之考選資格與專業訓練，且其執法之對象係不特
    定之大眾，故其立場經立法機關推定，應具有客觀、中正與
    公平之特質，而無故意偏頗之虞，是此種逕由公務員所為之
    事實認定，除非有其他積極證據，足資認定公務員於執行職
    務時，有故意或過失侵害人民權利之情形，或處分本身有重
    大明顯之瑕疵而應予撤銷者外，否則本於行政目的達成之必
    要與公權力之尊重、公信力之維持，司法機關通常亦多予尊
    重，並儘力維持，以秉持行政、司法相互合作、制衡之原理
    ，共同維護國家機能之正常運行。次按行政罰法第7條第1項
    固規定：「違反行政法上義務之行為非出於故意或過失者，
    不予處罰。」，惟同法第 1條但書規定：「其他法律有特別
    規定者，從其規定。」而道路交通管理處罰條例第85條第 4
    項規定：「依本條例規定逕行舉發或同時併處罰其他人之案
    件，推定受逕行舉發人或該其他人有過失」，將上開有關逕
    行舉發之法定效力予以明文化，即依上開法條意旨，受處分
    人既經逕行舉發違規，即經推定為有過失，若受處分人主張
    並無過失，應自負舉證責任，而屬行政罰法第 1條但書所稱
    之特別規定。又取捨證據及認定事實，乃法院判斷職權之行
    使，其對於證據證明力所為之判斷，茍係基於吾人日常生活
    之經驗，而未違背客觀上應認為確實之定則，並已敘述其何
    以為此一判斷之理由，即不能指為違法。
  (二)抗告人固不否認曾於上開時間騎乘車號 MDB-463號重型機車
    行經臺北縣土城市○○路○段293巷口前，然辯稱：通過該路
    口時之號誌為綠燈，並未闖紅燈云云。經查：
  1.證人即舉發之警員廖明峰於原審調查中具結證稱：「當天我
    在執行交通違規勤務，當時我站在『太陽城』社區的對面即
    土城往三峽方向的人行道上，大概是中央路4段279號前，距
    離異議人（指抗告人）違規地點大約 150公尺，異議人是在
    我右前方 150公尺處闖越紅燈，我原本都在注意我左側的砂
    石車，但那時大約有10幾分鐘都沒有砂石車經過，我就開始
    看右側有無闖紅燈的情形。當時我看到 293巷口即『得意人
    生』社區前的紅燈已經亮起，那時有 2部機車已經在停止線
    前停下來等紅燈，第 3部機車也就是異議人的機車，從三峽
    往土城方向過來，到了該紅燈前有稍微減速，我本來以為他
    會停下來，但後來還是通過該紅燈繼續往前走，我就騎上機
    車去攔停異議人的機車，我是到『太陽城』社區前才攔到異
    議人的機車。我攔到異議人的機車時，異議人第一時間是說
    『前面哪裡有紅燈』，我請異議人回頭看 293巷口確實有一
    個紅燈，異議人隨即又說每天上班都會經過該處，怎麼可能
    不知道那裡有紅燈．．．當時確實沒有車，還有看見 2部機
    車在停等紅燈，當時是白天視線良好，沒有太陽，是陰天」
    等語。參以證人廖明峰與抗告人素昧平生，又無仇隙，自無
    隨意攀誣異議人之必要。足見抗告人面對圓形紅燈仍繼續沿
    中央路 4段前行，確有闖紅燈之違規行為無誤。抗告人所辯
    其係在綠燈時通過路口云云，顯係卸責之詞，不足採信。
  2.抗告人復辯稱證人之證詞有誤，且原審未令伊就證人錯誤之
    陳述有辯明之機會云云，惟查，證人於證述完畢後，經原法
    院法官詢問抗告人對證人所言有何意見？抗告人僅答稱：「
    警察攔停我時，我確實沒有帶證件，我不是說那裡沒有紅綠
    燈，因為那個紅燈很明顯，我是說我那有闖紅燈，但是警察
    就立刻拿出紅單，很明確的說我闖紅燈。警察確實有跟我說
    293 巷口有一支紅燈，我還告訴警察說我知道，因為我每天
    上班都有從那裡經過，我記得我說你看到的不是我，因為車
    子很多，且警察所在位置又在對面，我們有一點爭論後，警
    察說如果有問題就去申訴，我就沒再說什麼了。」（見原法
    院卷第29頁）。足證原法院有令抗告人就證人之證述表示意
    見．且抗告人亦表示系爭路段為其每天上班經過路段。然抗
    告人於抗告意旨竟改稱系爭路段非其上班經過路段，且原法
    院未令其就證人之證述有辯明之機會云云，自與事實不符，
    顯無足採。
五、綜上所述，原審法院以抗告人確有於上開時、地闖紅燈之違
    規行為。認原處分機關據以援引道路交通管理處罰條例第53
    條第1項及第63條第1項第3款之規定，裁處1,800元並記違規
    點數 3點，並無不當為由，駁回抗告人之異議，經核並無不
    合。從而，抗告意旨仍執陳詞，指摘原裁定不當，為無理由
    ，應予駁回。
據上論結，應依道路交通案件處理辦法第26條，刑事訴訟法第41
2條，裁定如主文。
中    華    民    國    98    年    10    月    13    日
                  刑事第七庭  審判長法  官   陳晴教
                                    法  官   楊智勝
                                    法  官   游紅桃
以上正本證明與原本無異。
不得再抗告。
                                    書記官   戴伯勳
中    華    民    國    98    年    10    月    13    日


司法院資訊處製作；財團法人民間司法改革基金會備份。
